【裁判字號】    98,簡上,1515
【裁判日期】    990225
【裁判案由】    詐欺
【裁判全文】
臺灣板橋地方法院刑事判決            98年度簡上字第1515號
上  訴  人  乙○○
即  被  告
選任辯護人  黃敬唐律師
上列上訴人即被告因詐欺案件，不服本院刑事庭民國98年10月28
日98年度簡字第7941號第一審刑事簡易判決（聲請簡易判決處刑
案號：98年度偵字第21541 號，移送併辦案號：98年度偵字第24
655 號），提起上訴，本院管轄之第二審合議庭判決如下：
    主      文
上訴駁回。
乙○○緩刑貳年。
    事實及理由
一、本案經本院管轄第二審之合議庭審理結果，認原審以上訴人
    即被告乙○○犯刑法第30條第1 項前段、第339 條第1 項之
    幫助詐欺取財罪，判處有期徒刑4 月，如易科罰金，以新臺
    幣1 千元折算1 日，經核其認事用法及量刑均無違法或不當
    ，應予維持，並引用原審刑事簡易判決書記載之事實、證據
    及理由如附件所載。
二、被告提起本件上訴，其與辯護人之上訴及辯護意旨略為：被
    告是在自由時報上找到一個應徵汽車司機及工讀生之工作機
    會，遂與對方聯絡，後再應對方要求前往萬華火車站對面某
    處之薑母鴨店與徐銘鴻見面，因徐銘鴻表示須由被告交付銀
    行提款卡與密碼，藉以查證被告之信用狀況及有無積欠債務
    等情事，被告始不疑有他將前開物品及資料交付，待覺有異
    之後，被告更曾主動前往銀行掛失帳戶，徐銘鴻亦已於另案
    中坦承有向被告騙取帳戶，顯見被告並無幫助他人詐欺取財
    之犯意云云。
三、然查：
（一）被告既自承於離開學校後，前後總計已有近4 年之工作經
      驗，從未有在應徵之時，為他方要求提供個人金融機構之
      帳戶以供確認被告自身財務狀況之情形，而被告斯時所欲
      應徵之工作復為汽車司機一職，衡其性質，亦僅具接受指
      示載送客戶往返之內容，所提供者當屬單純之勞務給付，
      既與收款匯兌之要素無涉，被告個人帳戶得否正常使用，
      又與其應徵適格有何牽連，被告既非至愚之人，察覺此情
      之後豈能毫無警覺；況被告若真信賴對方請求，亦非不得
      由被告陪同替其應徵者一齊至金融機構臨櫃查詢，倘為求
      詳盡，更無可能捨由被告授權對方為完全徵信，卻僅持單
      一帳戶提款卡為局部查閱之理，被告對此既難諉稱一無所
      悉，所執前詞，自無從證其確屬無辜。
（二）又被告雖表示其亦為徐銘鴻施用詐術騙取其銀行提款卡與
      密碼行為下之被害者，但查，本案應對被告加以責難者，
      乃係其對上開情事絕不可能毫無預見，卻仍予容任將金融
      卡與密碼交出，終使詐欺集團有機可趁，待訛騙取信於告
      訴人甲○○後，順利自被告前述帳戶中領得告訴人所匯款
      項，被告對此結果發生確有提供助力之行為甚明。至被告
      是否亦受詐欺集團成員所騙，或有無在察覺有異之際立刻
      採取防範措施，既均無解於前開被告交付金融卡等物而出
      時，主觀應已具備可能將遭他人為不法使用之間接故意相
      關認定，其自仍應負幫助他人為詐欺取財之刑責無疑。是
      被告前開所辯縱令非虛，亦對自身本應承擔之幫助詐欺取
      財罪責無何影響。又辯護人雖持被告同一交付行為另經臺
      灣板橋地方法院檢察署檢察官所下之98年度偵字第14363
      號、第29826 號案件不起訴處分書，希藉此置辯被告並無
      犯罪故意，然本院既已依憑前開證據，循所示之經驗論理
      法則獨立而為如上認定，要不受該不起訴處分推論結果之
      影響，況本案原經檢察官起訴在前，嗣方有上述不起訴處
      分之作成，此有臺灣高等法院被告前案紀錄表乙份卷附可
      參，該不起訴本為無效之處分，本院自仍可就前開被告所
      犯為實體之審理判決。綜上所述，被告所執各項抗辯，經
      核均無理由，其上訴應予駁回。
四、末查，被告前未曾因故意犯罪受有期徒刑以上刑之宣告，此
    觀諸前揭被告前案紀錄表即明，於本案中僅係因未再予以深
    思考量，致遭詐欺集團取得帳戶使用，而終罹刑典，雖其於
    犯罪後未能逕予坦承犯行，且尚未對告訴人給付適當賠償，
    然亦念及被告原非詐欺集團核心成員，所負刑責雖無可解免
    ，但其確實係在詐欺集團多般要求下，始將帳戶提款卡與密
    碼交出由他人使用，凡此另有臺灣板橋地方法院檢察署98年
    度偵字第14363 號案件之98年10月15日訊問筆錄中，所載被
    告指認該案被告徐銘鴻之經過足資為據，本院審酌被告既已
    歷經此次偵審程序與論處罪刑之教訓，當應已知完全警惕而
    無再犯之虞，將來若遇相類情事必可更加謹慎審度，本院認
    為前述對其所宣告之刑，以暫不執行為適當，爰依刑法第74
    條第1 項第1 款之規定，併予宣告緩刑2 年，以啟自新，並
    觀其後效。
據上論斷，應依刑事訴訟法第455 條之1 第1 項、第3 項、第36
4 條、第368 條、第373 條，刑法第74條第1 項第1 款，判決如
主文。
本案經檢察官蘇振文到庭執行職務。
中    華    民    國    99    年    2     月    25    日
                  刑事第六庭  審判長法  官  胡堅勤
                                    法  官  林家賢
                                    法  官  盧軍傑
上列正本證明與原本無異。
不得上訴。
                                    書記官  周玉茹
中    華    民    國    99    年    2     月    25    日
附件：

司法院資訊處製作；財團法人民間司法改革基金會備份。
